【裁判字號】    96,訴,3640
【裁判日期】    970627
【裁判案由】    偽證等
【裁判全文】
臺灣板橋地方法院刑事判決              96年度訴字第3640號
公  訴  人  臺灣板橋地方法院檢察署檢察官
被      告  丁○○
選任辯護人  廖于清律師
上列被告因偽證等案件，經檢察官提起公訴（九十六年度偵字第
一七九三八號），本院判決如下：
    主  文
丁○○幫助意圖為自己不法之所有，以詐術使人將本人之物交付
，處有期徒刑肆月，減為有期徒刑貳月。又證人，於檢察官偵查
時，於案情有重要關係之事項，供前具結，而為虛偽陳述，處有
期徒刑陸月，減為有期徒刑參月。應執行有期徒刑肆月。
    事  實
一、緣某真實姓名年籍不詳之成年男子於民國95年10月13日上午
    6 時17分許，撥打電話至「賓樂交通有限公司」（址設臺北
    市○○區○○路327 號）叫車，要求該公司派遣計程車前往
    臺北縣永和市○○路371 號，復於同日上午6 時30分許，撥
    打位於同市○○路375 號2 某網咖店之市內電話00－000000
     00 號，與店員乙○○進行聯絡，謊稱係該網咖店蘇姓店長
    ，因急需用錢，請乙○○先將當日營業收入整理好之後，再
    交付予稍後前來拿取之計程車司機甲○○（另經檢察官為不
    起訴處分），並留下行動電話門號0000000000號，請乙○○
    轉知該名計程車司機，以便連絡告知應送往何地點云云，使
    乙○○陷於錯誤，進而將新臺幣（下同）10 ,300 元，交付
    予隨後駕駛車牌號碼899 －NS號計程車前來在上址樓下等候
    之甲○○，同時告知前述供連絡使用之行動電話門號；該名
    男子又接續於同日上午6 時45分許，再度以蘇姓店長身分撥
    打電話與乙○○聯繫，表示因行動電話沒電，欲向乙○○借
    用行動電話，並會請剛才那位計程車司機折返拿取云云，藉
    此詐術手段，致使乙○○亦不疑有他，又將所有之MOTOROLA
    廠牌ZT06型號行動電話1 支交付予甲○○。而甲○○取得上
    開現金及行動電話後，隨即以其所有之0000000000號行動電
    話撥打該0000000000號行動電話聯絡，依不詳男子指示驅車
    前往丁○○所工作任職、位於臺北縣鶯歌鎮○○路29巷5 號
    前之「司邁特」檳榔攤，並將上開財物交付予丁○○。蘆玟
    蓉明知上情，竟基於幫助詐欺取財之犯意，於收受上開金錢
    及行動電話後，再轉交予不詳姓名年籍之人。嗣乙○○發覺
    受騙報警處理，警方遂將甲○○以涉犯詐欺罪嫌報告臺灣板
    橋地方法院檢察署以95年度偵字第2731 1號案件偵辦，詎丁○○明知其收受上開金錢及行動電話後，並非交付給甲○○
    ，竟於96年4 月20日上午10時35分許，就甲○○所涉犯前述
    詐欺案件在臺灣板橋地方法院檢察署第30 5偵查庭開庭時，
    以證人身分接受檢察官訊問並供前具後，就案情有重要關係
    之事項，虛偽證稱：係某不知姓名、開白色轎車之男子拿錢
    及行動電話給伊，伊再拿給甲○○，並非甲○○將前開物品
    交付予伊云云，意圖影響後續之偵查，掩飾前開詐欺犯行。
二、案經臺灣板橋地方法院檢察署檢察官自動檢舉偵查起訴。
    理  由
壹、證據能力部分：
一、按被告以外之人於審判外之言詞或書面陳述，除法律有規定
    者外，不得作為證據；被告以外之人於偵查中向檢察官所為
    之陳述，除顯有不可信之情況者外，得為證據；被告以外之
    人於審判外之陳述，雖不符刑事訴訟法第159 條之1 至第15
    9 條之4 之規定，而經當事人於審判程序同意作為證據，法
    院審酌該言詞陳述或書面陳述作成時之情況，認為適當者，
    亦得為證據；當事人、代理人或辯護人於法院調查證據時，
    知有第159 條第1 項不得為證據之情形，而未於言詞辯論終
    結前聲明異議者，視為有前項之同意，刑事訴訟法第159 條
    第1 項、第159 條之1 第2 項、第159 條之5 分別定有明文
    。
二、查被害人乙○○於偵查中之證述，係以證人身分在檢察官偵
    訊時具結作證，合於法定要件，且現階段刑事訴訟法規定檢
    察官代表國家偵查犯罪、實施公訴，依法其有訊問證人之權
    ，證人且須具結，而實務運作時，偵查中檢察官向被告以外
    之人所取得之陳述，原則上均能遵守法律規定，不致違法取
    供，其可信性極高，復查無「顯有不可信之情況」，依上開
    規定，乃屬傳聞證據之例外情形。而證人甲○○業於本院審
    理中到庭具結接受詰問，以足擔保其於警詢及偵查中之證述
    可信性，自有證據能力。其餘就本案以下所引證據，則未據
    被告及其辯護人否認其證據能力，且未於本案言詞辯論終結
    前聲明異議，亦有證據能力，核先敘明。
貳、得心證之理由：
一、訊據被告蘆玟蓉矢口否認涉有上揭犯行，仍辯稱：當天不是
    甲○○拿給我的，是我拿給甲○○的。是一個開白色轎車的
    人送過來給我的。當天一個開白色轎車來跟我買檳榔跟飲料
    ，他就拿手機跟一小疊百元鈔票給我，說等一下會有一個計
    程車會來跟你拿，我沒有想那麼多，就先幫他收下來，後來
    是甲○○來跟我拿云云。經查：
（一）被害人乙○○於上開時地接獲自稱蘇姓老闆之電話，受詐
      騙而交付金錢與行動電話予計程車司機甲○○等事實，業
      據乙○○於偵查中證述綦詳（見95年度偵字第27 311號卷
      第11、12頁）。核與證人甲○○於警詢、偵查及本院審理
      中證述其接獲車行派車通知前往上址時，未見叫車之男子
      ，惟見一位小姐過來，拿錢給伊並交付記載0916開頭之行
      動電話紙條1 張，後來又接獲車行通知再折返由該小姐再
      交付行動電話1 支等情節相符。足認被害人乙○○確有受
      詐騙交付上開金錢及行動電話等事實無訛。
（二）又甲○○於取得乙○○交付之上開金錢及行動電話後，即
      依指示將上開財物送至位於臺北縣鶯歌鎮○○路29巷5 號
      前之「司邁特」檳榔攤，並交付給被告蘆玟蓉等情，復據
      證人甲○○於偵查及本院審理中到庭證述無訛。且甲○○
      係經由所屬車行通知派車先前往上開地點收取金錢及行動
      電話，再依0000000000號之行動電話指示前往被告檳榔攤
      一節，復據證人丙○○於本院審理中到庭證述綦詳，並有
      賓樂公司派車查詢列印資料及甲○○所使用之0000000000
      號行動電話通話紀錄表1 件附卷可憑。由此益足佐證甲○○所述應屬非虛，否則甲○○若為詐騙成員之一，實無須
      如此大費周章行騙，又留下可資查證之派車紀錄而供警方
      查獲。況甲○○所涉詐欺犯行，亦經臺灣板橋地方法院檢
      察署檢察官為不起訴處分，有該署95年度偵字第27 311號
      不起訴處分書附卷可參。是甲○○所述情節應屬可採。
（三）且被告辯稱是一個開白色轎車的男子拿金錢及行動電話給
      伊，伊再轉交給甲○○云云，不僅未能提出該駕駛白色轎
      車者之真實姓名年籍以供查證，而所述又與上開本院調查
      認定之經過情形不符，自難採信。
（四）又本院認定本件詐騙事實經過已如前述，被告明知其係自
      甲○○收受上開金錢及行動電話，並非自不詳之人收受後
      再交給甲○○，惟竟於96年4 月20日上午10時35分許，就
      甲○○所涉犯前述詐欺案件，在臺灣板橋地方法院檢察署
      第30 5偵查庭開庭時，以證人身分接受檢察官訊問並供前
      具後，就案情有重要關係之事項，虛偽證稱：係某不知姓
      名、開白色轎車之男子拿錢及行動電話給伊，伊再拿給甲○○，並非甲○○將前開物品交付予伊云云，此有上開偵
      查筆錄及證人結文在卷可稽。從而，本件事證明確，被告
      犯行均堪以認定，應依法論科。
二、核被告所為，係犯刑法第30條第1 項、第339 條第1 項之幫
    助詐欺取財罪、第168 條之偽證罪。又被告以幫助之意思，
    為詐欺罪構成要件以外之行為，爰依刑法第30條第2 項之規
    定，按正犯之刑減輕之。另按刑法上之幫助犯，係指以幫助
    他人犯罪之意思而參與犯罪構成要件以外之行為者而言，所
    謂以幫助他人犯罪之意思而參與者，指其參與之原因，僅在
    助成他人犯罪之實現而言，所謂參與犯罪構成要件以外之行
    為者，係指其所參與者非直接構成某種犯罪事實之內容，而
    僅係助成其犯罪事實實現之行為而言。本件被害人已將受詐
    騙之財物交付前去收取之計程車司機甲○○，被告係於收受
    甲○○之交付後再轉交給不詳之人，其所為應非實行詐欺罪
    之行為，僅係提供助力完成詐欺犯行之幫助之行為，且無證
    據足證被告係與詐欺之正犯基於犯意聯絡，應不成立共同正
    犯，起訴書認應成立共同正犯，尚有所誤，附此敘明。爰審
    酌被告之素行、犯罪之動機、目的、手段，被害人所受損害
    ，及其於偵查中虛偽證述，足以影響偵查結果，妨害司法調
    查之公正性，且犯後仍否認犯行之態度等一切情狀，分別量
    處如主文所示之刑。再被告犯罪時間係在九十六年四月二十
    四日之前，合於中華民國九十六年罪犯減刑條例之規定，應
    依該條例第二條第一項第三款規定，各減其宣告刑二分之一
    ，並定其應執行刑。
據上論斷，應依刑事訴訟法第二百九十九條第一項前段，刑法第
三十條、第一百六十八條、第三百三十九條第一項、第五十一條
第五款，中華民國九十六年罪犯減刑條例第二條第一項第三款、
第七條，判決如主文。
本案經檢察官藍海凝到庭執行職務。
中    華    民    國    97    年    6     月    27    日
                   刑事第七庭   審判長法  官  胡堅勤
                                      法  官  吳佳穎
                                      法  官  李君豪
以上正本證明與原本無異。
如不服本判決，應於判決送達後10日內敘明上訴理由，向本院提
出上訴狀（應附繕本）。
                                      書記官  林文達
中    華    民    國    97    年    6     月    27    日
附錄本案論罪科刑法條全文：
刑法第168條
於執行審判職務之公署審判時或於檢察官偵查時，證人、鑑定人
、通譯於案情有重要關係之事項，供前或供後具結，而為虛偽陳
述者，處7年以下有期徒刑。
刑法第339條
意圖為自己或第三人不法之所有，以詐術使人將本人或第三人之
物交付者，處5 年以下有期徒刑、拘役或科或併科1 千元以下罰
金。
以前項方法得財產上不法之利益或使第三人得之者，亦同。
前二項之未遂犯罰之。


司法院資訊處製作；財團法人民間司法改革基金會備份。
